【裁判字號】    92,交上易,1058
【裁判日期】    921231
【裁判案由】    過失致死
【裁判全文】
臺灣高等法院臺南分院刑事判決      九十二年度交上易字第一五八號     孝股
    上  訴  人  臺灣嘉義地方法院檢察署檢察官
    上  訴  人
    即  被  告  甲○○
    選任辯護人  陳適庸律師
右上訴人因過失致死案件，不服臺灣嘉義地方法院九十二年度交易字第四號中華民國
九十二年七月二十八日第一審判決（起訴案號：臺灣嘉義地方法院檢察署九十一年度
偵字第八一九四號），提起上訴，本院判決如左：
    主  文
上訴駁回。
    事  實
一、甲○○於民國（下同）九十一年十一月十三日下午六時三十分許，駕駛牌照號碼
    Ｎ九－九二二二號自小客車，沿嘉義縣中埔鄉和美村中山新村六二一巷由西往東
    方向行駛，途經該巷二五六號前之無號誌交岔路口，本應注意車前狀況及兩車併
    行之間隔，隨時採取必要之安全措施；且行經無號誌之交岔路口，應減速慢行，
    作隨時停車之準備，而依當時晴天夜間有照明，柏油路面乾燥無缺陷，無障礙物
    視距良好等情形，並無不能注意之情事，竟疏未注意車前狀況及其他車輛併行之
    距離，未減速慢行反而貿然加速前進，適有林資涵騎乘屬慢車之腳踏車沿同一巷
    道同向在前方駛至同一路口，亦疏未注意轉彎車輛應讓直行之汽車優先通行，逕
    自左轉，甲○○所駕自小客車之右前方遂撞擊林資涵所騎腳踏車左踏板，致林資
    涵當場倒地並受有頭部外傷併多處顱內出血等傷害，經送醫急救仍於同月十一月
    二十五日上午九時許不治。甲○○於本件車禍發生後，在有偵查犯罪職權之機關
    或公務員查知犯人前，即向到場處理之嘉義縣警察局中埔分局頂六派出所警員閻
    建忠、林俊賢坦承肇事，自首並接受裁判。
二、案經臺灣嘉義地方法院檢察署檢察官相驗後自動檢舉偵查起訴。
    理  由
一、訊據上訴人即被告甲○○對於右揭時、地肇事，被害人並因而死亡等事實坦承不
    諱（見原審卷第六十六頁審判筆錄），核與現場目擊證人即被害人林資涵之同學
    陳巧琳、江惠瑜於警訊及原審審理時證述情節相符（相驗卷第九頁至第十一頁反
    面偵訊筆錄，原審卷第二十六頁至第三十一頁訊問筆錄），復有卷附道路交通事
    故調查報告表一份、現場照片八張可參（相驗卷第三頁、第十三頁至第十六頁）
    。又被害人確因本件車禍發生死亡結果，亦經臺灣嘉義地方法院檢察署檢察官督
    同檢驗員相驗屬實，製有勘驗筆錄、相驗屍體證明書及驗斷書各一份在卷足稽（
    相驗卷第第十七頁、第二十頁至二十六頁）。
二、按汽車行駛時，駕駛人應注意車前狀況，並隨時採取必要之安全措施；又行經無
    號誌之交岔路口，應減速慢行，作隨時停車之準備，道路交通安全規則第九十四
    條第三項、第九十三條第一項第三款定有明文。被告於前揭時、地駕駛汽車，理
    應注意遵守上開規定；且依當時晴天夜間有照明，柏油路面乾燥無缺陷，無障礙
    物視距良好等情形，並無不能注意之情事，有前開道路交通事故調查報告表及現
    場照片可考，被告於應注意且能夠注意之狀況下，竟疏於注意車前狀況及其他車
    輛併行之距離，未減速反而貿然加速前進，因而撞及被害人，致肇本件車禍，其
    有過失，至為明確。復按慢車行駛至交岔路口，轉彎車輛應讓直行之汽車優先通
    行，道路交通安全規則第一百二十五條第七款亦有規定，被害人騎乘屬慢車之腳
    踏車，本應注意遵守上開規定，且當時復無不能注意之情事，其轉彎未讓直行之
    汽車優先通行，對於本件車禍發生，不能謂無過失責任。雖被害人家屬堅稱被害
    人並無過失云云。但查，證人陳巧琳、江惠瑜均稱案發當時其等與被害人均騎乘
    腳踏車至同一路口，並欲左轉至同一補習班，證人等皆停車等候車輛通過，被害
    人卻逕自轉彎，因而遭被告所駕車輛撞擊等語（相驗卷第九頁反面偵訊筆錄，原
    審卷第二十七頁至第二十八頁訊問筆錄），該等證人身為被害人同學，當無偏袒
    迴護被告之理，所言應可採信，則被害人轉彎未禮讓直行汽車等情，應屬事實。
    而本件車禍既係因被告之前開過失行為所併合肇致，被告仍不能解免其罪責。被
    害人係因本件車禍而死亡，已如前述，是被告之過失行為與被害人之死亡結果間
    顯具有相當因果關係。本件事證明確，被告犯行洵堪認定。
三、核被告所為，係犯刑法第二百七十六條第一項之過失致人於死罪。其於犯行未被
    發覺前，即向到場處理之警員坦承肇事，自首接受裁判，業據證人即案發後親至
    現場處理之嘉義縣警察局中埔分局頂六派出所警員閻建忠、林俊賢到庭證述無訛
    （原審卷第十五頁至第十六頁、第四十三頁至第四十四頁訊問筆錄），應依刑法
    第六十二條前段減輕其刑。
四、原審以被告罪証明確，因予適用刑法第二百七十六條第一項、第六十二條前段、
    罰金罰鍰提高標準條例第一條前段；並審酌被告未有前科，有臺灣嘉義地方法院
    檢察署刑案資料查註紀錄表、臺灣高等法院被告全國前案紀錄表各一份在卷可考
    （偵字卷第二頁，原審卷第六頁），素行堪稱良好，對於本件車禍應負主要過失
    責任，被害人則為肇事次因，過失程度顯然有別，犯罪之動機、目的、方法，事
    後仍未與被害人家屬達成民事和解賠償損害，坦承犯行之態度等一切情狀，量處
    有期徒刑七月。本院經核原審認事用法俱無不合，量刑亦稱妥適，被告上訴意旨
    以被害人轉彎車未讓直行之被告先行，過失程度應較重，且被害人家屬業將被告
    及法定代理人財產實施假扣押，民事判決結果應能依強制執行程序取償，當無不
    能履行賠償之情事，原審量刑顯有過重云云；檢察官上訴則以本件被害人並無過
    失，被告犯後又未與被害人家屬達成和解，原審量刑過輕云云。然查：
（一）被害人騎乘腳踏車至前開案發路口，欲左轉時，並未停車，反逕自轉彎前行，
      致肇致本件車禍，已如前述，檢察官上訴指摘無此事實，顯無所據。
（二）再查，依被告於警訊時所稱【當時我駕車由西向東行駛，欲往嘉義大同商專上
      課，行致肇事地點，我看見在我前方有三個人分騎三輛腳踏車並排行駛，我正
      好欲加油行駛超越他們，這時騎在最旁邊之一輛腳踏車（由林資涵所駕）卻突
      然左轉欲轉入巷內，我來不及閃避即撞上該輛腳踏車】等語（見相驗卷第四頁
      反面）、【我當時時速約三十、四十公里左右，但是因我當時正好加油門欲超
      越他們，所以正確時速我也不清楚．．．】等語（見相驗卷第五頁正面），足
      認被告駕車行經前開路口，非但未減速，猶加速行駛欲超越被害人車，並因被
      害人未停車逕自左轉，致被告見狀煞避不及而肇事甚明，被告就本件車禍之發
      生應負主要過失責任，亦可認定。被告所辯，亦無足取。
（三）末查，被害人家屬是否於本件案發後，對被告及其法定代理人財產假扣押，及
      將來民事強制執行是否得以足額受償，均與本件車禍發生，被告應負之過失責
      任無涉；況被告事後又未與被害人家屬達成民事和解，並賠償被害人或其家屬
      之損害，而將來民事強制執行是否得受償，亦須視將來執行結果而定，並非先
      予假扣押即得足額受償。被告上訴意旨【其及法定代理人財產業經假扣押，民
      事判決結果應能依強制執行程序取償，當無不能履行賠償之情事】云云，並無
      可採。
（四）綜上所述，本院認原審量刑並無不當之處，檢察官及被告上訴，以前開情詞指
      摘原判決之不當，並無理由，均應予駁回。
據上論結，應依刑事訴訟法第三百六十八條，判決如主文。
本案經檢察官許仲瑩到庭執行職務。
中      華      民      國    九十二    年     十二     月    三十一    日
                                     臺灣高等法院臺南分院刑事第四庭
                                             審判長法官  黃  三  哲
                                                   法官  王  浦  傑
                                                   法官  陳  珍  如
右正本證明與原本無異。
不得上訴。
                                             法院書記官  周  美  莉
中      華      民      國    九十三    年      一     月     二      日
附錄：本判決論罪科
中華民國刑法第二百七十六條
 (過失致死罪)
因過失致人於死者，處二年以下有期徒刑、拘役或二千元以下罰金。
從事業務之人，因業務上之過失犯前項之罪者，處五年以下有期徒刑或拘
役，得併科三千元以下罰金。


司法院資訊處製作；財團法人民間司法改革基金會備份。
